【裁判字號】    99,簡上,148
【裁判日期】    990325
【裁判案由】    竊盜
【裁判全文】
臺灣臺中地方法院刑事判決             99年度簡上字第148號
上  訴  人  臺灣臺中地方法院檢察署檢察官
被      告  甲○○
上列上訴人因被告竊盜案件，不服本院臺中簡易庭99年度簡字第
17號中華民國99年1月7日第一審簡易判決（原起訴案號：臺灣臺
中地方法院檢察署98年度偵字第9660、20138、22560號），提起
上訴，本院管轄之第二審合議庭判決如下：
    主    文
上訴駁回。
    犯罪事實
一、宋國維（業經本院另行審結）平日使用0000-000000、0000-
    000000門號行動電話對外聯繫，前因竊盜案件，經本院以93
    年度豐簡字第680號判處有期徒刑6月確定，甫於民國94年4
    月28日易科罰金執行完畢；又因竊盜案件（盜採砂石），經
    臺灣高等法院臺中分院以97年度上易字第1315號判處有期徒
    刑2年6月確定（尚未執行，由檢察官通緝中）。王志強（已
    審結）綽號「蟑螂」，平日使用0000-000000、0000-000000
    及0000-0 00000等門號行動電話對外聯繫，前因竊盜案件（
    與宋國維等人共同盜採砂石），經本院以95年易字第3918號
    判處有期徒刑6月確定，並於97年12月1日執行完畢；又於97
    年10月間因竊盜案件（與謝忠參等人共同盜採砂石）經本院
    以98年度訴字第1451號判處有期徒刑6月確定（尚未執行）
    。甲○○綽號「大牛」，平日使用0000-000000號行動電話
    對外聯繫。謝忠參（已審結）綽號「老仔」，平時使用0000
    -0000 00號行動電話對外聯繫，前於97年10月間，因竊盜案
    件（與王志強等人共同盜採砂石），經本院以98年度訴字第
    1451號判處有期徒刑6月，緩刑2年確定，現仍於緩刑期間。
    而林哲緯（已審結）平時則使用0000-000000號行動電話對
    外聯繫。
二、緣宋國維為謀竊取位於臺中縣神岡鄉○○○段後壁厝小段11
    12號之臺中縣政府公有土地（下稱系爭土地）之砂石，遂先
    夥同具有犯意聯絡之王志強擔任盜採砂石現場之負責人兼把
    風，另外再由王志強邀集具有犯意聯絡之林哲緯於盜採現場
    擔任把風之人員。宋國維則另僱請具有犯意聯絡之甲○○擔
    任挖土機司機、謝忠參及綽號「阿秋（或阿周）」之真實姓
    名年籍不詳之成年男子等2人擔任載運砂石之砂石車司機，
    且由宋國維提供對講機，以利盜採人員於現場作為相互聯繫
    之用。宋國維及王志強等人於找妥上開把風人員、挖土機司
    機及砂石車司機之後，宋國維、王志強、謝忠參、甲○○、
    林哲緯及綽號「阿秋（或阿周、股票）」等人即基於結夥3
    人以上共同竊盜之犯意聯絡，自98年4月7日起至同年月14
    日凌晨2時許為警查獲為止，每日利用晚上7、8時起至翌日
    清晨4、5時止之時間，由王志強與林哲緯在系爭土地附近從
    事現場把風之工作，另由甲○○駕駛挖土機於系爭土地盜挖
    砂石後，再交由負責載運砂石之謝忠參及綽號「阿秋（或阿
    周、股票）」等人載往附近之砂石場堆置。而謝忠參等人每
    車次之載運砂石數量約為12至13米。嗣於98年4月14日凌晨2
    時許，警方前往系爭土地埋伏查緝時，把風之王志強見狀隨
    即以對講機通報後，王志強、林哲緯、謝忠參及綽號「阿秋
    （或阿周、股票）」等人即趁黑逃離現場。而駕駛挖土機之
    司機甲○○則因逃逸不及，而遭警方當場查獲，並扣得挖土
    機1部（已責付保管予被告甲○○）、無線電對講機1組（含
    天線、耳機）、手電筒1支及計次碼表（計次次數為87）1個
    等物，總計盜採外運87車次，盜採之砂石數量約1044米以上
    。
二、案經臺中縣警察局霧峰分局報告及臺灣臺中地方法院檢察署
    檢察官指揮臺中市警察局刑事警察大隊偵五隊偵查起訴。
    理    由
一、上揭犯罪事實，業據被告甲○○於本院審理中坦承不諱，核
    與證人田嘉茵於警詢時、同案被告王志強、謝忠參、林哲緯
    於警詢及偵查時指、證述之情節相符，復有本院98年度聲搜
    字第2791號搜索票、臺中市警察局刑警大隊搜索扣押筆錄、
    扣押物品目錄表、涉案物品託代保管保管單、共同被告王志
    強所使用之行動電話0000-000000之通聯紀錄（基地台）查
    詢、共同被告宋國維所使用之行動電話0000-000000之通聯
    紀錄（基地台）查詢、共同被告林哲緯所使用之行動電話00
    00-000000之通聯紀錄（基地台）查詢、共同被告林哲緯確
    認所使用之行動電話0000-000000之通話時基地台位置狀態
    表、被告甲○○所使用之行動電話0000-000000之通聯紀錄
    （基地台）查詢、共同被告謝忠參所使用之行動電話0000-0
    00000之通聯紀錄（基地台）查詢、共同被告謝忠參確認所
    使用之行動電話0000-000000之通話時基地台位置狀態表、
    盜採砂石集團相關人之手機多向通聯一覽表、臺中縣警察局
    豐原分局社口派出所搜索扣押筆錄、扣案物品目錄表、職務
    報告各1份、錄影畫面翻拍照片、現場及扣案物品照片共12
    張附卷可稽，並有無線電對講機1組（含天線、耳機）、手
    電筒1支及計次碼表（計次次數為87）1個扣案可資佐證，足
    見被告之自白確與事實相符，堪予採信。本件事證明確，被
    告犯行洵堪認定，應依法論科。
二、核被告甲○○所為，係犯刑法第321條第1項第4款之結夥三
    人以上竊盜罪。又按共同正犯之意思聯絡，原不以數人間直
    接發生者為限，即有間接之聯絡者，亦包括在內。如甲分別
    邀約乙、丙犯罪，雖乙、丙間彼此並無直接之聯絡，亦無礙
    於其為共同正犯之成立，最高法院77年臺上字第2135號判例
    要旨可資參照。本案王志強係先與宋國維就盜採砂石之犯行
    商議後，再由王志強負責聯繫林哲緯；宋國維負責聯繫被告
    甲○○及謝忠參，實則林哲緯、甲○○、謝忠參等人並無直
    接進行犯罪謀議；然觀諸前揭判例意旨，被告甲○○既屬間
    接聯絡竊盜犯罪，仍應論以共同正犯。是被告就上開犯行，
    與宋國維、王志強、謝忠參、林哲緯及綽號「阿秋（或阿周
    ）」之真實姓名年籍不詳之成年男子間，具有犯意聯絡及行
    為分擔，均為共同正犯。又95年7月1日起，刑法已刪除連續
    犯之規定，而修正刑法刪除第56條連續犯之理由四載明：「
    至連續犯之規定廢除後，對於部分習慣犯，例如竊盜、吸毒
    等犯罪，是否會因適用數罪併罰而使刑罰過重產生不合理之
    現象一節，在實務運用上應可參考德、日等國之經驗，委由
    學界及實務以補充解釋之方式，發展接續犯之概念，對於合
    乎『接續犯』或『包括的一罪』之情形，認為構成單一之犯
    罪，以限縮數罪併罰之範圍，用以解決上述問題。」本件前
    揭被告所犯之刑法第321 條第1項第4款之罪，若將被告先後
    多次盜採砂石之行為分論併罰，恐有過度評價，違反罪責相
    當原則，且事實上亦無從計算正確次數，進而予以數罪併罰
    之可能。而按數行為於同時同地或密切接近之時地實施，侵
    害同一之法益，各行為之獨立性極為薄弱，依一般社會健全
    觀念，在時間差距上，難以強行分開，在刑法評價上，以視
    為數個舉動之接續施行，合為包括之一行為予以評價，較為
    合理，則屬接續犯，而為包括之一罪，此有最高法院86年度
    臺上字第3295號判例意旨可參。則本件被告先後多次在同一
    地點盜採砂石之犯行，因其時間、空間密接，係基於同一犯
    意下之接續行為，僅侵害一個法益，為接續犯，應只論以一
    罪。
三、上訴人上訴意旨謂：「茲據被害人具狀聲請檢察官上訴，略
    以：『原審論以被告甲○○結夥三人以上之加重竊盜罪固屬
    無誤，為本府所有公有土地歷遭宵小竊盜砂石，因鄰近河川
    堤防，每逢颱風雨季造成土石崩塌、土石流而危及堤防安全
    ，或形成巨大坑洞造成雨後積水不退，危害縣民安危甚鉅，
    而報章雜誌媒體屢屢宣導，被告甲○○確貪圖個人不法利益
    ，明知此情猶妄為之，罪責可謂不輕，原審僅就被告甲○○
    判處最輕刑度有期徒刑6月，緩刑2年，並向公庫支付新臺幣
    5 萬元，顯屬量刑過輕，有違罪刑相當原則，且若應給予被
    告甲○○自新之機會，非不可加重刑度，再予緩刑機會，以
    觀後效』。經核閱上開聲請人所述事項，認其聲請上訴為有
    理由，附送原聲請狀依刑事訴訟法第344條第1項、第3項、
    第455條之1第1項提起上訴，請將原判決撤銷，更為適當合
    法之判決」等語。惟按：
  (一)刑罰之量定，固應審酌刑法第57條所列各款事由及一切情狀
    ，為酌量輕重之標準，並非漫無限制，惟量刑輕重係屬事實
    審法院得依職權自由裁量之事項，苟已斟酌刑法第57條各款
    所列情狀而未逾越法定刑度，不得遽指為違法；且在同一犯
    罪事實與情節，如別無其他加重或減輕之原因，下級審量定
    之刑，亦無過重或失輕之不當情形，則上級審法院對下級審
    法院之職權行使，原則上應予尊重（最高法院72年度臺上字
    第6696號、75年度臺上字第7033號判例及85年度臺上字第24
    46號判決意旨參照）。
  (二)查本案原審以被告罪證明確，適用刑法第28條、第321條第1
    項第4款、第41條第1項前段、第74條第1項第1款、第2項第4
    款、第38條第1項第2款，刑法施行法第1條之1第1項、第2項
    前段等規定予以論罪，判處被告甲○○有期徒刑6月，如易
    科罰金，以新臺幣1000元折算1日，緩刑2年，並向公庫支付
    新臺幣5萬元。扣案之無線電對講機（含天線、耳機）1組、
    手電筒1支及計次碼表1個，均沒收。其認事用法及量刑既在
    法定刑之內，並未逾法律規定之範圍，且無明顯違背正義，
    而量刑本屬法院就個案為裁量之職權，難謂有何違法失當之
    處。況被告未曾因故意犯罪受有期徒刑以上刑之宣告，有臺
    灣高等法院被告前案紀錄表可按，渠一時心存僥倖、思慮未
    周，致罹刑章，犯罪後坦承犯行，真誠面對罪愆，頗具悔意
    ，供承犯行，則原審衡酌該情，並斟酌個案處遇妥適性，併
    宣告緩刑2年，並命向公庫支付新臺幣5萬元，以勵自新，尚
    屬合理。是揆諸上開實務見解意旨，本件原審判決既無何不
    法、量刑不當之處，自當予以維持。
  (三)基此，上訴人未能具體指摘原判決之認事用法有何疏漏或違
    誤之處，即對原判決提起上訴，認原審所為之量刑過輕有所
    不當，自屬無理由，應予駁回。
據上論斷，應依刑事訴訟法第455條之1第1項、第3項、第368條
，判決如主文。
本案經檢察官王淑月到庭執行職務。
中    華    民    國    99    年    3    月    25    日
                  刑事第十五庭  審判長法  官  江奇峰
                                      法  官  廖純卿
                                      法  官  林學晴
以上正本證明與原本無異
不得上訴。
                                      書記官  簡雅文
中    華    民    國    99    年    3    月    25    日

司法院資訊處製作；財團法人民間司法改革基金會備份。
